臺灣台中地方法院民事裁定　九十三年度財管字第五三號
　　聲　請　人　乙　○
　　代　理　人　李秋瑩律師
　　相　對　人　財政部國有財產局臺灣中區辦事處
　　法定代理人　丁○○
　　代　理　人　丙○○
右聲請人聲請選任被繼承人甲○○遺產管理人事件，本院裁定如左：
    主      文
一、指定財政部國有財產局臺灣中區辦事處為被繼承人甲○○（男，民國前十六年三
    月十九日出生，生前住臺中市南屯區中和巷十九號，於民國七年一月十二日死亡
    ）之遺產管理人。
二、准對被繼承人甲○○之繼承人為承認繼承之公示催告。
三、被繼承人甲○○之大陸地區以外之繼承人，應自本公示催告最後登載新聞紙之日
    起，壹年內承認繼承；期限屆滿，無繼承人承認繼承時，被繼承人甲○○之遺產
    ，於清償債權，並交付遺贈物後，如有剩餘即歸屬國庫。
四、准對被繼承人甲○○之債權人及受遺贈人為報明債權及願受遺贈與否之聲明之公
    示催告。
五、被繼承人甲○○之債權人及受遺贈人，應自本公示催告最後登載新聞紙之日起之
    壹年陸個月內，報明債權及為願受遺贈與否之聲明。如不於上述期間內為報明或
    聲明者，僅得就賸餘財產，行使其權利。
六、聲請程序費用由被繼承人甲○○之遺產負擔。
    理      由
一、按繼承開始時，繼承人有無不明，而無親屬會議或親屬會議未於一個月內選定遺
    產管理人者，利害關係人得聲請法院選任遺產管理人，並由法院依公示催告程序
    ，定六個月以上之期限，公告繼承人，命其於期限內承認繼承，民法第一千一百
    七十七條、第一千一百七十八條第一項、第二項規定甚明。
二、本件聲請意旨略以：被繼承人甲○○生於民國前十六年，卒於民國七年，則其繼
    承早已開始，然因無配偶及子嗣，有無其他繼承人不明，其親屬亦未組成親屬會
    議選定遺產管理人，致其遺產至今仍未辦理繼承登記，聲請人與被繼承人有共土
    地，為利害關係人，自有依法聲請鈞院指定財政部國有財產局為遺產管理人，並
    踐行公示催告等程序之必要等語，並提出除戶戶籍謄本、繼承系統表、世系表、
    土地登記謄本各乙份為證。
三、按法院在指定被繼承人之遺產管理人時，自應先審查是否有其他適合之人可任被
    繼承人之遺產管理人，如無，在不得已之情形，才指定國有財產局為遺產管理人
    ，蓋抗告人係一公務機關，依國有財產法規定綜理國有財產事務，執行事務所需
    預算為全國人民納稅所得，倘顯無遺產可歸屬國庫，可能造成以國家資源管理對
    國庫毫無利益之財產並須墊付無法歸墊之管理費用，無異使公器淪為私用，損及
    全民利益，令國庫遭受權利之侵害，乃司法院前揭函示精神所在（臺灣高等法院
    八十七年家抗字第五四號、八十六年家抗字第一五六號、臺灣高等法院臺中分院
    九十二年度家抗字第二七號裁判參照）。經查，聲請人主張被繼承人甲○○卒於
    民國七年，則其繼承早已開始，然因無配偶及子嗣，有無其他繼承人不明，其親
    屬會議又未於法定期間內選定遺產管理人，致該遺產無人管理等語，業據聲請人
    提出提出除戶戶籍謄本、繼承系統表、世系表、土地登記謄本各乙份為證。經本
    院審核無誤，自堪信為真正。而被繼承人尚留遺產，亦有前開資料可據，而聲請
    人本為利害關係人提出本件聲請，經查尚無不合，爰裁定如主文第一項所示，並
    依法為承認繼承之公示催告。末按，民法第一千一百八十五條規定：第一千一百
    七十八條所定之期限屆滿，無繼承人承認繼承時，其遺產於清償債權，並交付遺
    贈物後，如有賸餘，歸屬國庫，附此敘明。
四、依非訟事件法第九條裁定如主文。
中　　　華　　　民　　　國　　九十三　　年　　　十一　　月　　　三十　　日
                                臺灣臺中地方法院家事法庭
                                    法    　官　 楊  熾  光
右為正本係照原本作成
如不服本件裁定，得於裁定書送達之翌日起十日內，以書狀敘述理由，向本庭提起抗
告。並應繳納抗告費新台幣四十五元。
中　　　華　　　民　　　國　　九十三　　年　　　十一　　月　　　三十　　日
                                    法院書記官
